【裁判字號】    96,勞訴,11
【裁判日期】    970513
【裁判案由】    給付退休金
【裁判全文】
臺灣嘉義地方法院民事判決              96年度勞訴字第11號
原      告  丙○○○即江永樹.
            乙○○即江永樹之.
            甲○○即江永樹之.
前三人共同
訴訟代理人  曾錦源律師
被      告  維泰企業有限公司
法定代理人  戊○○
訴訟代理人  湯光民律師
複代理人    羅振宏律師
            丁○○
上列當事人間給付退休金事件，於中華民國97年4月29日言詞辯
論終結，本院判決如下：
    主  文
被告應給付原告新臺幣壹佰貳拾柒萬陸仟壹佰陸拾元及自民國九
十三年十二月十七日起至清償日止，按年息百分之五計算之利息
。
原告其餘之訴及假執行之聲請均駁回。
訴訟費用由被告負擔十三分之十二，餘由原告負擔。
本判決第一項於原告以新臺幣肆拾貳萬伍仟元為被告供擔保後，
得假執行。
    事實及理由
甲、程序事項：本件原告江永樹於訴訟程序進行中死亡，爰依其
    繼承人丙○○○、乙○○、甲○○聲明，准予承受訴訟，合
    先敘明。
乙、實體事項：
壹、原告起訴主張：
一、緣原告自民國65年11月間起受僱於被告公司，並自69年4月
    25 日起由被告公司為原告辦理加入勞工保險。直至93年4月
    間左右，原告在工作中遭化學藥劑染傷，後又併發傷口感染
    住院開刀，並於出院後繼續門診治療數月，住院及門診治療
    無法工作之期間約達6個月，被告公司皆有依勞動基準法職
    業災害補償之規定發給原告工資，直至93年11月16日，被告
    公司認為原告經傷病後精神與體力已大不如前，實已無法勝
    任原來之工作，乃於徵詢原告意見並經原告同意後，為原告
    向勞工保險局申請老年給付，被告公司並藉機要求原告簽署
    辭職書，略謂必須先辦理離職手續後，方能申請勞保老年給
    付。原告不知除勞保老年給付外，尚有勞動基準法所規定之
    勞工退休金可領，乃於若干時日後，與人談論經人提醒，方
    知被告公司尚應依勞動基準法（下稱勞基法）之規定給付退
    休金予原告。
二、嗣原告透過妻子、友人與被告公司商談上述退休金之給付事
    宜，被告公司竟出示原告簽署之辭職書，侈言原告乃向公司
    辭職，而非向公司申請退休，故不願給付退休金予原告。原
    告退休前半年被告公司照常給付薪資予原告，依常情，原告
    再笨也不會在彼時主動辭職或申請退休。原告簽署辭職書之
    時間背景是在原告因傷病住院又出院後，繼續經門診治療6
    個月尚無法恢復工作時；又辭職書之內容述及「實無相當體
    力精神勝任工作」，情形與勞基法第54條第1項第2款（強制
    退休）所規定之條件相符，故原告確係遭被告公司強制退休
    。「當勞工符合強制退休之要件時，若係由雇主表示終止勞
    動契約，因屬強制退休之意思表示，自應給付退休金，即令
    在由勞工先行表示願意終止勞動契約而雇主亦表同意之情形
    下，雇主既亦有同意終止之意思，亦應發生退休之效力而依
    退休之規定辦理，以避免雇主在得強制退休之要件下，藉勞
    工自行離職之名義，而免除其給付退休金之義務。」。
三、原告係遭被告公司依勞基法第11條第5款（勞工不能勝任工
    作）終止勞動契約。而「事業單位依勞基法第11條規定終止
    勞工勞動契約，勞工如已符合同法第53條『自請退休』條件
    ，則無庸勞工再提出自請退休，雇主即應依法給付勞工退休
    金，而所謂『勞工有權隨時自請退休』，係指勞工於符合勞
    基法第53條自請退休條件後，因其自請退休權利已形成，故
    可隨時自請退休，惟自請退休亦屬勞動契約之終止，若係雇
    主主動為之者，毋庸勞工再提出自請退休，雇主即應依法發
    給勞工退休金。」，其立法精神，無非基於勞工之立場，為
    防止雇主不願核准已達一定年資、年齡之勞工自請退休之弊
    端，而賦予勞工得自請退休之權利，則舉輕以明重，勞工在
    符合自請退休的條件者，而遭雇主以勞基法第11條終止勞動
    契約之情形下，雇主更無不給付退休金之道理。退一萬步以
    原告係自動終止勞動契約而言，亦不表示原告放棄退休金之
    請求權，蓋「自請退休亦屬勞動契約之終止」。換言之，縱
    原告自動終止勞動契約，在論理法則上仍可同時享有退休金
    之請求權。
四、按「事業單位改組或轉讓時，除新舊雇主商定留用之勞工外
    ，其餘勞工應依第16條規定期間預告終止契約，並應依第17
    條規定發給勞工資遣費。其留用勞工之工作年資，應由新雇
    主繼續予以承認。」，勞基法第20條定有明文。而勞動基準
    法第20條所稱之『事業單位改組或轉讓』，於事業單位為公
    司組織者，自應包括依公司法規定變更組織、合併或移轉其
    營業、財產，以消滅原有法人人格另創立新法人人格之情形
    。」。本件原告江永樹於65年11月間受僱於慶祥製革廠有限
    公司（下稱慶祥公司），69年4月25日慶祥公司前負責人鄭
    亞河以慶祥公司為投保單位，開始申報員工參加勞工保險，
    原告江永樹即自彼時加保勞工保險。因嗣於80年4月26日被
    告公司成立，繼續留用包括江永樹在內之許多員工，並於81
    年2月7日向勞工保險局申請沿用慶祥公司之保險證號，讓留
    用員工繼續加保。慶祥公司負責人先是鄭亞河即被告公司負
    責人戊○○之父，後是鄭紀仁即戊○○之弟；被告公司負責
    人與慶祥公司前負責人為父子關係、與後負責人為兄弟關係
    ；被告公司工廠與慶祥公司之工廠設於同一處；慶祥公司前
    後負責人均是被告公司之原始股東；被告公司與慶祥公司均
    從事製革工業；慶祥公司向勞工保險局申請變更投保單位名
    稱為被告公司、被告公司沿用慶祥公司之保險證號，原有員
    工繼續加保。以上種種關係，明顯可見慶祥公司與被告公司
    確實均為原告負責人之家族事業，其事業單位間，縱非屬勞
    動基準法第20條所稱之「改組」，亦係所稱之「轉讓」，況
    且一般事業單位應業轉讓時，留用員工一般是由受讓之事業
    單位重新加保，但退保後再加保之時間儘量使之接續不間斷
    ；本件則連保險證號都沿用，如何能謂無勞基法第20條之適
    用。又被告公司於80年4月26日成立時，未依第勞基法16條
    規定期間對原告江永樹預告終止契約，亦未依同法第17條規
    定發給勞工資遣費，反而繼續僱用原告江永樹，則應認定有
    勞基法第20條之適用，故原告江永樹之年資，自應從65年11
    月16日受僱於慶祥公司時起算。
五、本件原告自65年11月16日即已任職，勞動基準法於73年7 月
    30日由總統公布施行，兩造於勞基法施行前未訂立退休規定
    及退休金計算方式，從而勞基法施行前之工作年資，應依臺
    灣省工廠工人退休規則第9條規定為計算，而該條對自請退
    休工人之工作年資計算，工作年資滿十五年者，應由工廠給
    與三十個基數之退休金，即工作年資15年內者，以滿1年2個
    基數計算，與勞基法第55條第1項第1款之計算方式相同。經
    查，原告於被告處服務之工作年資為28年，符合前揭法律規
    定自請退休資格，已如前述。則按勞基法第55條第1項第2款
    規定，工作年資每滿1年給與2個基數，但超過15年之工作年
    資，每滿1年給與1個基數，最高總數以45個基數為限，未滿
    半年者以半年計，滿半年者以1年計，工作年資滿15年之基
    數為30，逾15年部分為13年，該工作基數為13，故原告工作
    基數為43。又計算退休金基數之標準，係依核准退休時1個
    月平均工資，而勞基法第2條第4款規定平均工資為計算事由
    發生之當日前6個月內所得工資總額除以該期間之總日數所
    得之金額。本件原告退休前6個月每月自被告公司領取3萬1
    千9百多元之工資現金，但因並未將薪資袋妥存至今，故無
    法提出書面憑證以確實計算平均工資，惟退休當年即93年原
    告共支領10個月又16天之薪資總計為335,000元，是原告退
    休時一個月平均工資應為31,904元（335,000元÷10.5＝31,
    904元）無誤，如此則原告得請領之退休金金額以平均工資
    與工作基數相乘積計算結果為1,371,872元（31,904元×43
    ＝1,371,872元），又勞基法施行細則第29條第1項規定：「
    雇主應給付之勞工退休金應自勞工退休之日起30日內給付之
    。」本件原告係於93年11月16日退休，依上開規定，被告公
    司至遲應於同年12月16日給付原告退休金，故本件遲延利息
    之起算日為93年12月17日等語。並聲明：（一）被告應給付
    原告1,371,872元及自93年12月17日起至清償日止按年利率
    百分之五計算之遲延利息；（二）原告願供擔保，請准宣告
    假執行；（三）訴訟費用由被告負擔。
貳、被告則抗辯：
一、查被告維泰企業有限公司係於80年10月30日成立並取得營利
    事業登記證，故原告江水樹係於80年後始任職於被告公司，
    而原告起訴書所載日期係於65年11月間受雇於被告公司顯然
    有誤，並原告江水樹係於93年11月自行請辭離職，此有原告
    江水樹之辭職書可稽，惟其於被告公司結算之年資僅13年又
    17 天。原告退休時之年齡為56歲，而年資未滿15年以上，
    與勞基法第53條第1款工作15年以上年滿55歲者得自請退休
    之規定不符，又原告江水樹身體並無殘廢之情況，更不符強
    制退休之要件，可見原告江水樹非依勞基法規定退休，而係
    原告江水樹自行向被告公司請辭，按勞雇雙方合意以離職之
    方式終止勞動契約，雙方自應從其約定，故本件原告江水樹
    不符退休金請領規定，其訴請給付退休金顯無理由。
二、按「勞動基準法第二十條所稱事業單位改組或轉讓，係指事
    業單位依公司法之規定變更其組織型態，或其所有權（所有
    資產、設備）因移轉而消滅其原有之法人人格；或獨資或合
    夥事業單位之負責人變更而言」，勞委會77年6月23日台（
    77）勞資二字第12992號函及勞委會78年8月2日台（78）勞
    資二字第17947號揭有明文，故所謂「改組」，應指「事業
    單位依公司法之規定變更其組織型態」；而所謂「轉讓」應
    指「公司之所有權（所有資產、設備）因移轉而消滅其原有
    之法人人格而言。」。再者，行政院勞工委員會91年4月24
    日勞資二字第091001839200號解釋函更進一步表示：『企業
    併購法第16條第3項規定：「留用勞工於併購前在消滅公司
    、讓與公司或被分割公司之工作年資，併購後存續公司、新
    設公司或受讓公司應予以承認。」另依現行勞基法規定，公
    司間進行合併（含吸收合併、新設合併）而原公司應而消滅
    者，屬勞動基準法第20條所稱之「轉讓」；惟若公司間進行
    財產收購或分割，而原公司並未消滅者，並不適用該法第20
    條之規定，故未留用勞工及未同意留用之勞工於新雇主間並
    未建立僱傭關係，舊雇主仍應負原勞動契約有關該勞工資遺
    或給付退休金之責任。準此，為保障公司併購後受留用勞工
    之權益，揆諸企業併購法第16條第3項之立法意旨，乃爰引
    勞基法第20條之規定，企業如因進行併購而留用勞工之工作
    年資應由併購後之存續公司、新設公司、受讓公司予以承認
    』等語，故上開勞委會最新令函乃直接表示若公司間進行財
    產收購或分割，而原公司並未消滅者，並不適用該法第20條
    之規定。故退一步言之，縱使原告江水樹於被告設立登記前
    係受僱於慶祥公司，惟慶祥公司與被告乃是分別成立之不同
    法人主體，非屬勞基法第20條所稱事業單位改組「事業單位
    依公司法之規定變更其組織型態」之要件；又原告江水樹自
    80年4月26日起受僱於被告，惟慶祥公司乃於82年8月28日始
    辦理解散，消滅其法人人格，換言之，慶祥公司於被告公司
    在80年設立登記後其法人格仍存續至82年乃告消滅，乃不符
    勞基法第20條所稱之轉讓「公司間進行合併（含吸收合併、
    新設合併）而原公司應而消滅者」之要件，並不適用勞基法
    第20條之規定。再者，最高法院93年度台上字第331號判決
    意旨認為：「按勞動基準法第二十條所稱之事業單位改組或
    轉讓，如事業單位為公司組織者，係指事業單位依公司法之
    規定變更組織或合併或移轉其營業、財產而消滅其原有之法
    人人格，另立新之法人人格而言。勞委會同認該條所稱之「
    事業單位改組或轉讓」，係指事業單位依公司法之規定變更
    組織型態，或其所有權（所有資產、設備）因移轉而消滅其
    原有之法人人格。」等語，亦足徵最高法院亦認同上開勞委
    會之見解，原告江水樹本案不符勞基法第20條之要件。
三、末者，本件慶祥公司、被告公司之負責人雖同為父子，或互
    為股東，惟兩公司名稱各異、經營地點不同、負責人不同，
    且法人人格各自獨立，非僅與勞基法第57條所稱「同一」雇
    主之要件不合，亦不符合同法第20條所謂事業單位「改組」
    或「轉讓」之情形。並聲明：（一）原告之訴駁回；（二）
    訴訟費用由原告負擔。
參、法院判斷：
一、兩造不爭執之事項：
（一）原告江水樹原受僱於被告，於93年11月16日離職。
（二）原告江水樹離職時之平均工資31,904元。
（三）被告公司係於80年10月30日設立成立。
二、 兩造有爭執者為：
（一）原告江水樹究係自行辭職或是遭被告強制終止勞動契約？
（二）原告江水樹之服務年資為何？是否符合請領退休金之要件
      ？
三、經查，本件原告雖主張：被告認為原告江水樹經傷病後精神
    與體力已大不如前，實已無法勝任原來之工作，被告乃告訴
    原告江水樹必須先辦理離職手續後，方能申請勞保老年給付
    ，要求原告江水樹簽署辭職書，實際上原告江水樹確係遭被
    告強制退休云云，然均未提出任何證據以實其說，反觀被告
    抗辯：原告江水樹係自行離職一情，業據被告提出原告江水
    樹所親筆簽名上載「本人因病痛纏身，雖大病初癒，實無相
    當體力精神勝任工作，為避免對公司造成困擾，經再三考量
    下，決定自行離職。」等語之辭職書為憑，觀其用語，原告
    江水樹辭職時，所受之傷應已痊癒，而係自行考量無相當體
    力精神勝任工作，決定自行離職。再者，原告雖又主張原告
    江水樹之辭職書之內容述及「實無相當體力精神勝任工作」
    ，情形與勞基法第54條第1項第2款（強制退休）所規定之條
    件相符，故原告確係遭被告公司強制退休云云，然查，勞基
    法第54條第1項第2款所規定雇主得強制勞工退休之要件為「
    心神喪失或身體殘廢不堪勝任工作者」，亦即必須有心神喪
    失或身體殘廢等情事而致不堪勝任工作者，方能符合強制退
    休之要件，本件原告江水樹單純因無相當體力精神而不堪勝
    任工作，自不符合強制退休之要件，若非其自行辭職，被告
    亦不能強制其退休，此再核諸原告江水樹於93年11月16日離
    職後並未對被告有何強制退休之爭議，直至96年10月間聽他
    人說起應可請領退休金，方對被告提起勞資爭議一情，亦可
    推知原告江水樹當時並非遭被告強制其退休，故原告此部分
    主張，難認為可採。
四、按「事業單位改組或轉讓時，除新舊雇主商定留用之勞工外
    ，其餘勞工應依第16條規定期間預告終止契約，並應依第17
    條規定發給勞工資遣費。其留用勞工之工作年資，應由新雇
    主繼續予以承認。」，勞動基準法第20條定有明文。本件原
    告主張：其自65年11月16日受僱於慶祥公司，然被告公司於
    80年10月30日設立時，從慶祥公司加以留用，被告公司並沿
    用慶祥公司之勞工保險證號對慶祥公司原有員工繼續加保，
    故原告江水樹之年資應自65年11月16日受僱於慶祥公司起合
    併計算等語，然被告則抗辯：被告公司係80年10月30日方設
    立時，其與慶祥公司係不同之法人組織，亦無改組或轉讓關
    係，故原告之工作年資自應從80年10月30日開始起算等語。
    經查，原告主張原告江水樹自65年11月6日起即受僱於慶祥
    公司一情為被告所否認，而原告亦未提出任何證據以實其說
    ，再觀之原告所提出嘉義縣政府勞資爭議第1次協調會議紀錄
    ，原告自己陳稱是自67年間開始服務，亦與其65年11月6日
    之主張相違，本院認為原告江水樹係於69年4月25日方由慶
    祥公司申報加入勞保一情，有勞工保險局97年3月13日保承
    工字第09710055620號回函在卷可稽，是本院認定原告江水
    樹應自69年4月25日開始受僱於慶祥公司。又原告江水樹於
    被告80年10月30日設立日即轉受僱於被告公司，直至93年11
    月16日方離職一情，則為被告所自承（見被告97年1月18日
    陳報狀）。是本院應所審酌者乃在於原告江水樹在慶祥公司
    之服務年資與在被告公司之服務年資得否依勞基法第20條規
    定合併計算。按勞基法第20條所謂事業單位改組，係指事業
    單位之組織型態變更，如依公司法之規定變更公司組織或合
    併等，而所謂事業單位轉讓，係指事業單位將其資產、設備
    、營業等讓與他事業單位而言，最高法院90年度台上字第13
    12號著有判決可參。查慶祥公司之負責人原為鄭亞河，後改
    為鄭亞河之二子鄭紀仁，其股東除上述二人外尚有鄭張彩雲
    （即鄭亞河之配偶）、戊○○（即鄭亞河之長子）、鄭紀良
    （即鄭亞河之四子）、陳碧秀（鄭紀良之配偶）、蕭淑苓（
    鄭紀良之配偶）、何月緞（戊○○之配偶），而被告公司之
    負責人則為戊○○，其股東尚有張彩雲（當時已與鄭亞河離
    婚）、鄭亞河、鄭紀良、鄭紀仁，兩家公司之股東，除戊○
    ○、鄭紀良及鄭紀仁等人之配偶未加入外，其餘均相同一情
    ，有本院依原告聲請向經濟部中部辦公室所調閱之慶祥公司
    及被告公司之登記卷宗在卷可憑，又戊○○、鄭張彩雲、鄭
    亞河、鄭紀良、鄭紀仁於80年4月26日設立被告公司時其職
    務分別為慶祥公司業務副理、慶祥公司業務經理、慶祥公司
    業務經理、慶祥公司技工及慶祥公司負責人，均屬於慶祥公
    司核心幹部一情，亦有其身份證影本附於慶祥公司之登記卷
    宗可稽，而慶祥公司與被告公司之營業項目均為皮革之製造
    、加工、買賣及與該些事項相關之經營及投資等相同事項，
    足見被告公司與慶祥公司除其法人人格因公司法之規定有所
    不同外，實質上難謂有何區別，而被告公司於80年設立時資
    本額僅有100萬元，難認其有何資力可買機器生財設備，然
    被告公司卻於81年2月7日起即向勞保局聲請沿用慶祥公司之
    00000000A之勞工保險證號，並將慶祥公司之所有員工包括
    原告江永樹改由以被告公司之名義繼續加保一情，有上開勞
    工保險局97年3月13日回函為憑，可知被告公司應有從慶祥
    公司受讓其資產、設備及營業，否則被告公司又如何單憑其
    100萬元之資本即留用慶祥公司之所有員工進而開始營業。
    再者，被告公司於82年間慶祥公司申請解散登記後，馬上於
    83年間申請增資為500萬元，資本額增加5倍，更可見其與慶
    祥公司之消長關係。又慶祥公司雖於82年8月26日方聲請解
    散登記，然其勞工保險證號之投保單位卻早於81年2月7日即
    申請變更為被告公司，且其原有員工包括蕭淑苓、何月緞、
    張彩雲等原始大股東亦於同日而改以被告公司名義加保勞工
    保險，是慶祥公司應早於81年2月7日起即已名存實亡，其雖
    延至82年8月26日方辦理解散登記，然亦不影響其與被告公
    司之轉讓關係，是被告公司與慶祥公司間有轉讓之關係，應
    可認定為事實。又被告公司既於81年2月7日向勞保局聲請沿
    用慶祥公司之00000000A之勞工保險證號，並將原告江永樹
    改由以被告公司之名義繼續加保，而慶祥公司復無支付任何
    資遣費給原告江水樹，顯見被告公司於慶祥公司轉讓之際有
    同意留用原屬慶祥公司員工之原告江水樹，是依上開勞基法
    第20條規定，原告江水樹在慶祥公司之工作年資，應由新雇
    主即被告公司繼續予以承認，是原告主張：原告江永樹之年
    資，自應從69年4月25日受雇於慶祥公司時起算一情，自屬
    可採。是以此計算原告江水樹至93年11月16日離職時，其年
    資應為24年又6個月又22天。
五、復按勞工工作15年以上且年滿55歲，或工作25年以上者，得
    自請退休，勞基法第53條定有明文，又該條之立法精神，無
    非基於勞工之立場，為防止雇主不願核准已達一定年資、年
    齡之勞工自請退休之弊端，而賦予勞工得自請退休之權利，
    使符合該條規定要件之勞工於行使自請退休之權利時，即發
    生終止勞動契約之效力，而無須得相對人即雇主之同意。故
    勞工依該法自請退休時，勞雇雙方之勞動契約即可終止，勞
    工自請退休之權利為契約終止權之一種，而終止權又屬形成
    權之一種，形成權於權利人行使時，即發生形成之效力，不
    必得相對人之同意，最高法院88年台上字第68號著有判決可
    參。因此即令在由勞工先行表示願意終止勞動契約而雇主亦
    表同意之情形下，雇主既亦有同意終止之意思，亦應發生退
    休之效力而依退休之規定辦理，以避免雇主在得退休之要件
    下，藉勞工自行離職之名義，而免除其給付退休金之義務。
    本件原告江水樹係37年7月15日生，其於93年11月16日離職
    時，其年資為24年又6個月，而其年齡則為56歲，自符合上
    開勞基法可自請退休之要件，其先行向被告表示願意終止勞
    動契約而被告亦表同意，即應發生退休之效力而依退休之規
    定辦理，被告抗辯其不符合退休之要件，自屬無理由。
六、按按勞動基準法係於73年7月30日經公布施行，同年8月1日
    生效，原告江水樹在慶祥公司及被告公司服務期間，均跨越
    勞動基準法施行前後，依勞基法第84條之2規定：「勞工工
    作年資自受僱之日起算，適用本法前之工作年資，其資遣費
    及退休金給與標準，依其當時應適用之法令規定計算；當時
    無法令可資適用者，依各該事業單位自訂之規定或勞雇雙方
    之協商計算之。適用本法後之工作年資，其資遣費及退休金
    給與標準，依第17條及第55條規定計算。」。按被告公司應
    承認原告江水樹在慶祥公司之工作年資一情已如前述，而慶
    祥公司係從事皮革加工製造工業，原告江水樹於勞基法施行
    前即受僱於慶祥公司，在慶祥公司之工廠工作，慶祥公司工
    廠及原告江水樹屬於工廠法施行細則所稱之工廠、工人，則
    原告江水樹於勞基法施行前之年資及退休金之給與，自應適
    用台灣省工廠工人退休規則；自勞動基準法施行後始適用勞
    動基準法之規定。從而原告江水樹於勞基法施行前之工作年
    資，應依臺灣省工廠工人退休規則第9條規定為計算，而該
    條對自請退休工人之工作年資計算，工作年資滿15年者，應
    由工廠給與30個基數之退休金，即工作年資15年內者，以滿
    1年2個基數計算；又按勞基法第55條第1項第2款規定，工作
    年資每滿1年給與2個基數，但超過15年之工作年資，每滿1
    年給與1個基數，最高總數以45個基數為限，未滿半年者以
    半年計，滿半年者以1年計。是原告江水樹在勞基法實施前
    之工作年資為4年又3個月，未滿15年，是其計算基準與勞基
    法實施後並無不同，自得合併計算其退休基數，以24年又6
    個月之年資加以計算，其有40個退休基數（15×2＋9＋1（
    滿半年者以1年計）＝40）。復查，原告主張以31,904元作
    為其平均工資一情為被告所不爭執，是以此計算原告江水樹
    得請領之退休金金額為1,276,160元（31,904元×40＝1,276
    ,160 元），原告在此範圍之退休金主張為有理由，逾此範
    圍之主張，難認可採。又「雇主應給付之勞工退休金應自勞
    工退休之日起30日內給付之。」，勞基法施行細則第29條第
    1項定有明文，而原告江水樹係於93年11月16日退休，被告
    公司至遲應於同年12月16日前給付原告退休金，故原告主張
    ：被告應自93年12月17日起開始加計百分之五之遲延利息，
    自屬可採。
七、綜上所述，原告依據勞基法規定之退休金請求權提起本訴，
    請求被告應給付1,276,160元及自93年12月17日起至清償日
    止按年利率百分之五計算之遲延利息，即無不合，應予准許
    ，逾此範圍之請求為無理由，應予駁回。
肆、本判決原告勝訴部分原告陳明願供擔保，聲請准宣告假執行
    ，核無不合，應予准許，爰酌定相當擔保金額予以准許。至
    於原告敗訴部分，其假執行之聲請，即失所附麗，應併予駁
    回。
伍、本件事證已臻明確，兩造其餘攻擊、防禦方法及所提證據，
    核與本判決結論無影響，爰不逐一論列，併此敘明。
陸、據上論結，本件原告之訴為一部有理由，一部無理由，依民
    事訴訟法第79條、第390條第2項，判決如主文。
中    華    民    國    97    年    5    月    13    日
                  民二庭法  官  黃明展
以上正本係照原本作成
如對本判決上訴須於判決送達後20日內向本院提出上訴狀
中    華    民    國    97    年    5    月    13    日
                        書記官  陳昭煌


司法院資訊處製作；財團法人民間司法改革基金會備份。
